【裁判字號】    99,裁,2768
【裁判日期】    991111
【裁判案由】    聲請停止執行
【裁判全文】
最  高  行  政  法  院  裁  定
                                      99年度裁字第2768號
抗  告  人  柯瑞峰
            仲正企業股份有限公司
代  表  人  柯錫佳
抗  告  人  柯建宏
法定代理人  柯錫佳
            黃素玉
抗  告  人  柯錫佳
上列抗告人因與相對人內政部間聲請停止執行事件，對於中華民
國99年9月17日高雄高等行政法院99年度停字第20號裁定，提起
抗告，本院裁定如下︰
    主  文
抗告駁回。
抗告訴訟費用由抗告人負擔。
    理  由
一、按抗告法院認抗告為不合法或無理由者，應為駁回抗告之裁
    定。
二、本件原裁定以：抗告人主張其所有高雄市○○區○○段74、
    74-2地號土地（下稱系爭土地）上改良物，為不動產，經濟
    價值甚高，因原處分之執行，恐將生難於回復之損害，在一
    般社會通念上，尚非不能以金錢賠償獲得救濟，自難謂原處
    分之執行將發生難於回復之損害。次查，鐵路工程局為執行
    臺鐵捷運化○○○市區○路地下化工程，因而興建垂直鐵路
    方向之臨時跨站（前站、後站間）天橋、及平行現有軌道方
    向之臨時鐵軌，需使用一部分鄰近之私有土地，目的為維持
    鐵路正常營運及供民眾行使便利，工程規劃報告內已包含臨
    時鐵軌及臨時跨站天橋，有內政部卷附工程規劃報告資料可
    稽乙節，有行政院民國99年9月2日院臺訴字第0990102599號
    訴願決定書影本附卷可稽，是相對人原處分之執行，亦顯與
    公益有重大影響，依行政訴訟法第116條第3項但書之規定，
    亦不得停止執行。從而，抗告人所陳稱之事由，尚難認有不
    能回復之損害，且於公益有重大影響，核與前揭停止執行之
    要件不符，其聲請停止執行，不應准許等語，乃駁回抗告人
    之聲請。
三、抗告意旨除復執前詞外，並略以：參照臺北高等行法院99年
    度停字第11號裁定意旨，行政執行是否生難於回復之損害，
    雖得以金錢賠償與否作為判準之一，然行政執行與民事執行
    不同之處，在於其係以國家之財產，作為執行行為之擔保，
    與民事執行由私人提供擔保金，後果自負之情形不同，倘僅
    認政府得事後以金錢補償，即謂無難於回復之損害，無異視
    全民資產之利益於不顧，亦與公益有違；另參照本院90年度
    裁字第562號裁定對「難於回復之損害」之判斷標準，抗告
    人之不動產緊鄰高雄火車站精華地段，除本身價值甚高外，
    日後鐵路地下化可期待之商業利益，更無法計算，損失可認
    難於回復，自不得與一般建築物拆除補償事件等同視之；又
    原裁定雖認原處分亦顯與公益有重大影響，不得停止執行，
    惟抗告人日後若以訴訟方式撤銷該處分，賠償金額龐大，將
    使全民負擔過重之金錢支出，無異為對公益之更大損害，是
    本件執行程序符合行政訴訟法第116條規定要件，應予停止
    執行等語。
四、本院查：按行政訴訟法第116條第1項、第3項規定：「原處
    分或決定之執行，除法律另有規定外，不因提起行政訴訟而
    停止。」、「於行政訴訟起訴前，如原處分或決定之執行將
    發生難於回復之損害，且有急迫情事者，行政法院亦得依受
    處分人或訴願人之聲請，裁定停止執行。但於公益有重大影
    響者，不在此限。」而所謂難於回復之損害，係指其損害不
    能回復原狀，或在一般社會通念上，如為執行可認達到回復
    困難之程度而言。經查原裁定以原處分之執行尚難認有難於
    回復之損害，且於公益有重大影響，與行政訴訟法第116條
    第3項規定停止執行之要件不符，而駁回抗告人停止執行之
    聲請，核無違誤。抗告人主張其不動產價值與可期待之商業
    利益甚高，且原處分日後若撤銷，賠償金額龐大，將使全民
    負擔過重之金錢支出，無異為對公益之更大損害乙節。經查
    ，因原處分（徵用系爭土地及其土地改良物）之執行，而發
    給抗告人之徵用補償費，抗告人縱認有所不足而受有損害，
    亦屬金錢損失，尚非屬無法用經濟手段填補之損失而有回復
    原狀困難之情形。況系爭土地及其土地改良物之徵用，對於
    公益有重大影響，其公益之維護，較諸發給抗告人之補償費
    金錢支出，更形重大而必要。抗告人以原處分若不停止執行
    將有難於回復之損害，且為對公益之更大損害，其指摘委無
    足採。從而，原裁定以本件聲請與行政訴訟法第116條第3項
    規定之停止執行要件不合，予以駁回，即無違誤。本件抗告
    論旨，指摘原裁定違誤，求予廢棄，難認有理由，應予駁回
    。至抗告人主張之臺北高等行法院99年度停字第11號裁定、
    本院90年度裁字第562號裁定，因均與本件案情不同，自無
    比附援引餘地，附此敘明。
五、據上論結，本件抗告為無理由。依行政訴訟法第104條、民
    事訴訟法第95條、第78條、第85條第1項前段，裁定如主文
    。
中    華    民    國    99    年    11    月    11    日
                    最高行政法院第四庭
                        審判長法官  劉  鑫  楨
                              法官  姜  素  娥
                              法官  吳  慧  娟
                              法官  曹  瑞  卿
                              法官  林  金  本

以  上  正  本  證  明  與  原  本  無  異
中    華    民    國    99    年    11    月    12    日
                              書記官  吳  玫  瑩

司法院資訊處製作；財團法人民間司法改革基金會備份。
